---
title: "Criando um portfólio de ações com o CAPM"
author: "Vanderlei Kleinschmidt"
date: "01/11/2021"
output: word_document
---

```{r setup, include=FALSE}
knitr::opts_chunk$set(echo = TRUE)
```

## Introdução

Este projeto tem por objetivo construir um portfólio de ações da bolsa brasileira, utilizando como base teórica o CAPM - Capital Asset Pricing Model.

Para desenvolver esse exercício, estou usando o pacote Tidyquant, disponível em:

<https://cran.r-project.org/web/packages/tidyquant/vignettes/TQ05-performance-analysis-with-tidyquant.html>

```{r}
setwd("C:/Users/vande/OneDrive/Documentos/R/basico")
getwd()
```

## Construindo um portfólio de investimentos com o modelo CAPM, com dados outubro/2021

## Habilitando os pacotes

```{r}
library(tidyquant)
library(PerformanceAnalytics)
library(tidyverse)
```

## Construindo os vetores dos papeis e seus respectivos pesos
```{r}
acoes_v <- c("M1RN34.SA", "NVDC34.SA", "TSLA34.SA", "NFLX34.SA", "MSFT34.SA", "NIKE34.SA", "ADBE34.SA", "GOGL34.SA", "HOME34.SA", "PFIZ34.SA", "AAPL34.SA", "IVVB11.SA", "SPXI11.SA", "PARD3.SA", "ABEV3.SA", "MDIA3.SA", "COCA34.SA", "BOVA11.SA", "AMER3.SA", "VALE3.SA")
vetor_peso <- c(0.16, 0.13, 0.12, 0.07, 0.06, 0.06, 0.05, 0.05, 0.04, 0.04, 0.03, 0.03, 0.02, 0.02, 0.02, 0.02, 0.02, 0.02, 0.02, 0.02)
sum(vetor_peso)

acoes_df <- tq_get(c(acoes_v),
       get = "stock.prices",
       from = "2021-10-01",
       to = "2021-10-31") %>%
       group_by(symbol)
       
head(acoes_df)
```

## Calculando o retorno diário
```{r}
ret_acoes <- acoes_df %>%
  tq_transmute(select = adjusted,
               mutate_fun = periodReturn,
               period = 'daily',
               col_rename = 'ret')
ret_acoes
```
## Juntar a série de retornos ao portfólio
```{r}
retornos_diarios_portfolio <- ret_acoes %>%
  tq_portfolio(assets_col = symbol,
               returns_col = ret,
               weights = vetor_peso,
               col_rename = "Ra")

retornos_diarios_portfolio
```

## Comparar o retorno com o benchmark (Ibovespa)
```{r}
tq_get("^BVSP")

ibov_df <- tq_get(c("^BVSP"),
                  get = "stock.prices", 
                  from = "2021-10-01",
                  to = "2021-10-31") %>%
                  group_by(symbol)

ibov_df

ret_ibov <- ibov_df %>%
  tq_transmute(select = adjusted,
               mutate_fun = periodReturn,
               period = 'daily',
               col_rename = 'Rm')

ret_ibov

retornos_diarios_ibov <- ret_ibov[,-1]
retornos_diarios_ibov
```

## Calculando a performance
```{r}
df_portfolio_perf <- left_join(retornos_diarios_portfolio, 
                               retornos_diarios_ibov,
                               by = "date")

df_portfolio_perf
```
## Obtendo o CAPM
```{r}
capm <- tq_performance(df_portfolio_perf, Ra, Rm, performance_fun = table.CAPM)
View(capm)
```

## Obtendo o índice de Sharpe do portfólio
```{r}
tq_performance(df_portfolio_perf, Ra = Ra, Rb = NULL, performance_fun = SharpeRatio)
```
## Retorno anualizado do portfólio
```{r}
teste <- df_portfolio_perf[-1,]
tq_performance(teste, Ra = Ra, Rb = NULL, performance_fun = table.AnnualizedReturns)
```
## Evolução do patrimônio supondo patrimônio inicial de R$ 100.000,00
```{r}
retorno_port <- ret_acoes %>%
  tq_portfolio(assets_col = symbol,
               returns_col = ret,
               weights = vetor_peso,
               col_rename = "crescimento.portfolio",
               wealth.index = TRUE) %>%
  mutate(crescimento.portfolio * 100000)

ggplot(data = retorno_port, aes(x = date, y = crescimento.portfolio)) + 
  geom_line(size = 1) +
  labs(title = "Evolução de R$ 100.000 investidos no portfólio com o tempo",
       caption = "Dados do Yahoo Finance",
       x = "", y = "PL")
```